臺灣臺中地方法院民事判決　96年度訴字第2452號
原　　　告　北區通運股份有限公司
法定代理人　乙○○
訴訟代理人　丙○○
被　　　告　觀音交通有限公司
法定代理人　丁○○
訴訟代理人　甲○○
被　　　告　戊○○
當事人間損害賠償事件，本院於96年10月31日言詞辯論終結，判
決如下：
    主    文
被告應連帶給付原告新台幣玖拾萬肆仟捌佰參拾陸元及自民國九
十六年九月十五日起至清償日止按年息百分之五計算之利息。
原告其餘之訴駁回。
訴訟費用新台幣玖仟伍佰貳拾參元由被告連帶負擔，餘由原告負
擔。
本判決原告勝訴部分於原告以新台幣參拾萬壹仟元供擔保後，得
假執行。
原告其餘假執行之聲請駁回。
    事實及理由
壹、程序方面：
一、按因侵權行為涉訟者，得由行為地之法院管轄；又共同訴訟
    之被告數人，其住所不在一法院管轄區域內者，各該住所在
    地之法院俱有管轄權。但依第4條至前條規定有共同管轄法
    院者，由該法院管轄。民事訴訟法第15條第1項、第20條定
    有明文。本件原告主張之侵權行為發生地在台中市○○區○
    道一號北向173公里800公尺處，其行政區域屬台中縣大里雅
    鄉，本院為依前開法條所定有管轄權之法院，合先敘明。
二、被告戊○○經合法通知未於言詞辯論期日到場，核無民事訴
    訟法第386條各款所列情形，爰依原告之聲請，由其一造辯
    論而為判決。
貳、實體方面：
一、原告部分：
  (一)被告戊○○係被告觀音交通有限公司（以下簡稱觀音公司）
    之受僱人，於民國（下同）95年8月31日駕駛車牌號碼IS-56
    0號營業全聯結車，自台中市○○路○○道1號高速公路北行
    ，於同日22時許，行經國道1號北向173公里800公尺處，因
    車輛故障無法行駛，應注意移置於無礙交通之處，且依當時
    情形，又非不能注意，竟疏未注意，貿然停於放在車道內，
    且車後僅擺放三角錐，未為適當之警示，致原告所有由訴外
    人廖哲志駕駛之車牌號碼352-HM號營業貨櫃半聯結車（以下
    簡稱系爭車輛）追撞而嚴重毀損。本件事故經送請台灣省台
    中縣區行車事故鑑定委員會及台灣省行車事故覆議鑑定委員
    會覆議結果，認為「被告戊○○、被告觀音交通有限公司被
    告戊○○於夜間駕駛營全聯結車，因故障停於車道內，形成
    臨時路障且車後方警示標誌欠完善，影響夜間行車安全，為
    肇事次因。」足認被告戊○○就本件車禍事故具有過失並造
    成原告所有系爭車輛受損，應依民法第184條及191條之2負
    損害賠償責任，被告觀音公司為被告戊○○之僱用人，就其
    受僱人因執行職務之侵權行為，應依民法第188條負連帶賠
    償責任。
  (二)原告因被告之不法侵害，受有下述之損害：事故當時國道公
    路警察委請拖吊業者清除現場散落之車輛損毀零件及將系爭
    車輛拖吊至國道公路警察指定之安全處所，原告支出拖吊費
    用新台幣（下同）126,000元。原告因系爭車輛受損，支出
    修理費用2,217,570元，其中1,739,820元為零件材料費用，
    477,750為工資費用。系爭車輛自95年8月13日損毀，至95年
    12月15日修復，共減少營業期日106日，依台北縣汽車貨運
    商業同業公會96年6月25日（96）北汽貨榮字第110號函證明
    ，與系爭車輛同年份同廠牌同噸數之車輛，每車每日日間營
    運8-9小時，平均收入為9,000元至10,000元，夜間另計，原
    告爰以每日營業損失9,500元計算，共計損失1,007,000元。
    合計原告之損失為3,350,570元。
  (三)原告之受僱人廖哲志與被告戊○○同為肇事責任，原告就上
    述損害額先請求被告連帶負擔半數，其餘損害部分待日後再
    行請求。並聲明求為判決：被告應連帶給付原告1,675,282
    元及自起訴狀繕本送達翌日起至清償日止按年息5%計算之利
    息；原告願供擔保聲請宣告假執行。
二、被告部分：
  (一)被告戊○○經合法通知未於最後言詞辯論期日到庭，惟據其
    前到庭對原告主張車禍發生情形及支出拖車費用、營業損失
    、修理費等事實均不爭執，另辯稱：其有在車後擺放警告標
    誌，其有之車輛拖車部分全毀，拖車購買之價格為376,000
    元及當時車上載運之肥料因車禍全損，損害金額109,890元
    ，原告應為賠償，與原告本件請求之金額抵銷等語。並聲明
    求為判決駁回原告之訴。
  (二)被告觀音公司對原告主張之事實亦不爭執，惟以被告觀音公
    司之受僱人即被告戊○○就本件車禍並無過失為辯，並聲明
    求為判決駁回原告之訴。
三、本件原告主張之事實，已據其提出國道公路警察局道路交通
    事故當事人登記聯單、現場圖、照片、起訴書、拖吊費統一
    發票、修理明細表、修理費統一發票、台北縣汽車貨運商業
    同業公會函影本等為證，除被告戊○○就本件車禍事故是否
    具有過失因素外，俱為被告所不爭執，堪信屬實。
四、原告主張被告戊○○就本件事故應負過失責任，被告戊○○
    則辯稱其有在車後擺放警示標誌，被告觀音公司辯稱被告戊
    ○○並無肇事因素等語，惟查：按汽車在行駛途中，因機件
    故障或其他緊急情況無法繼續行駛時，應滑離車道，在路肩
    上停車待援。滑離車道時，應先顯示方向燈逐漸減速駛進路
    肩，車身或所載貨物突出部分，須全部離開車道。待援期間
    除顯示閃光警示燈外，並在故障車輛後方50公尺至100公尺
    處設置車輛故障標誌警示之，高速公路交通管制規則第14
    條定有明文。本件被告戊○○於車輛行駛中發生故障，未依
    上開規定將車輛移置至路肩待援，仍停放於外側車道上，形
    成臨時路障，且未於車後方之設置善之警示標誌，影響夜間
    行車安全，致生本件事故，其行為自有過失，況本件經送請
    台灣省台中縣區行車事故鑑定委員會及台灣省行車事故覆議
    鑑定委員會鑑定亦認為被告戊○○就本件事故為肇事次因，
    有原告提出之台灣省台中縣區車輛行車事故鑑定委員會鑑定
    意見書及台灣省車輛行車事故覆議鑑定委員會函在卷可憑，
    被告戊○○辯稱已設置警示標誌仍無解其過失責任，被告觀
    音公司辯稱被告戊○○無過失云云，殊無可採。
五、按因故意或過失，不法侵害他人之權利者，負損害賠償責任
    ；汽車、機車或其他非依軌道行駛之動力車輛，在使用中加
    損害於他人者，駕駛人應賠償因此所生之損害；不法毀損他
    人之物者，被害人得請求賠償其物因毀損所減少之價額；受
    僱人因執行職務，不法侵害他人之權利者，由僱用人與行為
    人連帶負損害賠償責任。民法第184條第1項前段、第191條
    之2前段、第196條、第188條第1項前段分別定有明文。被告
    戊○○因過失不法侵害原告之財產權，對原告因此所生之損
    害自應負賠償之責任。被告觀音公司為被告戊○○之僱用人
    ，就被告戊○○因執行職務不法侵害他人之權利，應負連帶
    賠償責任。原告請求賠償之損害及金額，應否准許，分述如
    下：
  (一)拖吊費：原告主張因本件車禍支出拖吊費126,000元，已據
    原告提出支出拖吊費之統一發票為證，且為被告所不爭執，
    堪信真正。
  (二)車輛修繕費用：原告主張因系爭車輛受損，支出修理費用
    2,217,570元，其中1,739,820元為零件材料費用，477,750
    為工資費用等語，亦據原告提出修理明細表及統一發票為證
    ，且為被告所不爭執，堪信真實。按不法毀損他人之物者，
    被害人得請求賠償其物因毀損所減少之價額；負損害賠償責
    任者，債權人得請求支付回復原狀所必要之費用，以代回復
    原狀，民法第196條、第213條第3項分別定有明文。次按物
    被毀損時，被害人除得依民法第196條請求賠償外，並不排
    除民法第213條至第215條之適用；依民法第196條請求賠償
    物被毀損所減少之價額，得以修復費用為估定之標準，但以
    必要者為限；被害人如能證明其物因毀損所減少之價額，超
    過必要之修復費用時，就其差額，仍得請求賠償。另按請求
    修復費用以必要者為限，如係以新品換舊品，應予折舊（最
    高法院82年度台上字第892號判決參照）。原告所有系爭車
    輛，因被告戊○○之侵權行為而受損壞，原告支出修理費用
    2,217,570元，其中零件材料費用為1,739,820元。依行政院
    所頒佈固定資產耐用年數表之規定，運輸業用客車、貨車之
    耐用年數為4年，依定率遞減法其每年之折舊額為千分之438
    。查系爭車輛係95年3月23日發照，有原告提出之汽車新領
    牌照登記書影本在卷可稽，故至95年8月31日本件車禍事故
    發生時，系爭車輛已使用5月又8日，則系爭車輛更換零件部
    分之折舊總額應為334,451元【計算式：0000000×0.438×
    （5＋8/30）/12＝334451，小數點以下4捨5入，以下同】，
    材料零件費用扣除折舊額後應為1,405,369元，故原告所受
    修理費用之損害額應為1,883,119元（計算式：0000000＋
    477750＝0000000）。
  (三)營業損失：原告主張系爭車輛自95年8月13日損毀，至95年
    12月15日修復，共減少營業期日106日，以每日營業損失9,
    500元計算，共計損失1,007,000元，有原告提出之台北縣汽
    車貨運商業同業公會96年6月25日（96）北汽貨榮字第110號
    函可憑，且為被告所不爭執，亦堪信屬實。
  (四)綜合上述，原告因本件車禍所受損害合計為3,016,119元（
    計算式：126000＋00 00000＋0000000＝0000000）
六、被告戊○○辯稱因本件車禍其所有車輛之拖車全損，車上載
    運之貨物肥料全損，受有損失，原告應予賠償並與原告主張
    之金額為抵銷，固據其提出車輛買賣契約書、求償單據影本
    各1件為證，惟均為原告所否認，按私文書應由舉證人證其
    真正，民事訴訟法第357條前段定有明文，被告戊○○提出
    之上述書證均屬私文書，已為原告所否認，況其中車輛買賣
    契約書之買受人係劉文寶並非被告戊○○，另求償單據亦未
    蓋用求償單位即寶聯旻企業社之大小章，是否真實，容有可
    議，被告戊○○復未能舉證證明其真正，其此部分抵銷之抗
    辯自難採納。
七、末按，損害之發生或擴大，被害人與有過失者，法院得減輕
    賠償金額或免除之；前二項之規定，於被害人之代理人或使
    用人與有過失者，準用之。民法第217條第1項、第3項定有
    明文。此項規定之目的，在謀求加害人與被害人間之公平，
    故在裁判上法院得以職權減輕或免除之，最高法院85年台上
    字第1756號判例可參。查本件車禍事故之肇事因素，係因被
    告戊○○之前揭過失為肇事次因，而原告之受僱人廖哲志酒
    後駕駛系爭車輛疏未注意車前狀況為肇事主因，有前揭台灣
    省台中縣區車輛行車事故鑑定委員會鑑定意見書及台灣省車
    輛行車事故覆議鑑定委員會函在卷可稽，本院斟酌過失程度
    ，認原告之受僱人應負擔70%之肇事責任，被告戊○○應負
    擔30%之肇事責任。是依前開過失相抵之規定，應減輕被告
    之賠償金額為原告上述損害之30%，故原告得請求被告賠償
    之數額為904,836元（計算式：0000000×30%＝904836）。
八、從而，原告依侵權行為之法律關係，請求被告連帶賠償904,
    836元及自起訴狀繕本送達翌日即96年9月15日起至清償日止
    ，按年息5%計算之利息，為有理由，應予准許，原告逾此數
    額之請求，則無理由，應予駁回。原告陳明願供擔保聲請宣
    告假執行，就其勝訴部分，核無不合，爰酌定相當擔保金額
    宣告之。至其敗訴部分，其假執行之聲請即失其依據，應併
    予駁回。
九、訴訟費用負擔及假執行之依據：民事訴訟法第79條、第85條
    第2項、第390條第2項。
中　　華　　民　　國　　96　　年　　11　　月　　14　　日
                  民事第一庭    法  官  陳文爵
正本係照原本作成。
如對本判決上訴，須於判決送達後20日內向本院提出上訴狀。
中　　華　　民　　國　　96　　年　　11　　月　　14　　日
                                書記官  劉易柔
